臺灣臺北地方法院民事判決　　　　　　 100年度保險字第35號
原　　　告　吳德慶
訴訟代理人　陳元吉
被　　　告　旺旺友聯產物保險股份有限公司
法定代理人　洪吉雄
訴訟代理人　柯慶華
上列當事人間給付保險金事件，本院於民國一百年六月二十一日
言詞辯論終結，判決如下：
    主  文
原告之訴駁回。
訴訟費用由原告負擔。
    事實及理由
壹、程序部分：
    本件起訴時，被告之法定代理人為何國華，嗣於審理中變更
    為洪吉雄，由其聲明承受訴訟，核無不合，應予准許。
貳、實體部分：
一、原告起訴主張：
  (一)原告於民國九十四年三月三日騎乘車號ＰＧＳ—一五七機車
    與被告之保戶即訴外人黃顯祥駕駛之自小客車（車號ＳＱ—
    七七六八）於雲林縣北港鎮○○路與莒光路口發生交通事故
    （下稱系爭事故），當時被送往中國醫藥大學北港附設醫院
    急診就醫，診斷為左側髕骨開放性骨折，立即辦理住院進行
    骨折復位手術及石膏固定，至於原告左肩有一大片瘀青及背
    部之傷痛，醫師未進一步以儀器檢查。直至九十四年七月下
    旬，原告背部遭撞擊處之部位逐漸疼痛不適，經安排至屏東
    基督教醫院看診，經診斷有左肩壞死性筋膜炎及椎骨髓炎，
    並於九十四年八月一日辦理住院，同年月四日接受擴創手術
    ，未見好轉。於同月十二日辦理出院並轉入高雄長庚醫院急
    診，醫師診斷有：1.敗血症、2.第二至第五腰椎周圍及硬腦
    膜外膿瘍清創手術、3.左肩壞死性筋膜炎經清創手術後。並
    ，九十四年十月十二日出院（原證一之三診斷證明書）。復
    於九十五年一月三日至九十五年三月十五日，因腰椎骨髓炎
    併化膿及敗血症再次住院治療，期間因病情需要又行四次手
    術清創治療，住院天數達一百二十八天。原告之後又多次因
    相同症狀急診住院接受手術及治療直至症狀固定，原告先後
    二次向被告申請強制險殘廢理賠，被告總以本人傷勢無法確
    定為車禍所致，難認與交通事故有因果關係，拒絕給付。
  (二)對於被告抗辯之陳述：
  1.由原告所檢附九十四年三月十八日至九十九年一月十八日共
    十六張診斷證明書，尤以九十九年一月十八日長庚醫院診斷
    證明書，記載原告脊椎以下遺存顯著運動障礙，下肢麻木無
    力，日常生活需人照顧，終生無法從事勞力工作，已符合殘
    廢給付標準。再者，九十五年八月一日高雄長庚醫院診斷證
    明書記載九十四年三月三日因車禍導致左髖骨骨折及背部撞
    傷，爾後於九十四年八月十六日，因嚴重背部疼痛，診斷為
    腰椎骨髓炎併化膿，而又四次手術清創，被告公司視而不見
    ，辯稱無因果關係，實非可採。
  2.原告請求權並未罹於時效。被告公司雖以原告所申請之身心
    障礙手冊於九十五年四月十一日經鑑定原告為永久重度肢障
    ，則原告於九十五年四月十一日已得為保險金之請求等語。
    惟身心障礙鑑定與殘廢標準認定不同，且原告持續看診中，
    治療尚未終止。
  (三)聲明：1.被告應給付原告一百五十萬元，並自九十五年六月
    二十日起至清償日止，加計年利一分之利息。2.訴訟費用由
    被告負擔。
二、被告抗辯略以：
  (一)原告於九十四年三月三日車禍受傷，送往中國醫藥大學北港
    附設醫院診治，診斷為左側髕骨開放性骨折，經手術治療後
    於九十四年三月十六日出院，依醫師囑言只需休養及門診追
    蹤即可，原告當時受傷之部位僅限於髕骨（位於膝蓋處），
    經四月餘，原告方至屏東基督教醫院就醫，經診斷為左肩壞
    死性筋膜炎及腰椎骨髓炎，若該病症係系爭車禍事故所致，
    何以相隔四月間均無任何病徵，或任何就醫記錄，原告主張
    筋膜炎及腰椎骨髓炎係系爭車禍事故所致，實乏依據。且被
    告公司曾向為原告開立殘廢診斷證明書之高雄長庚紀念醫院
    查詢引起原告骨髓炎之原因，經醫師以診療結果摘錄報告函
    覆，表示無法確定原告之病症是否為車禍所致（被證二），
    是尚難認定原告之病症與系爭交通事故具有之因果關係。
  (二)強制汽車責任保險法第十四條第一、二項規定：「請求權人
    對於保險人之保險給付請求權，自知有損害發生及保險人時
    起，二年間不行使而消滅」、「前項時效完成前，請求權人
    已向保險人為保險給付之請求者，自請求發生效力之時起，
    至保險人為保險給付決定之通知到達時止，不計入時效期間
    」。本件車禍事故發生於九十四年三月三日，迄原告起訴之
    日止已近六年，設依原告所提身心障礙手冊（原證三），原
    告於九十五年四月十一日經鑑定為永久重度肢障，則原告於
    九十五年四月十一日已得為保險金之請求，迄原告提起訴訟
    ，亦已逾四年十月。又被告於九十七年一月三十日發拒賠函
    予原告，表明原告右肩壞死性筋肋炎暨腰椎骨髓炎病症，難
    以認定與系爭交通事故有關，已就本件理賠申請表明拒絕理
    賠之意思表示（被證一），亦為原告於起訴狀所自陳，故雖
    被告為拒絕理賠決定前，不計入時效期間，然自九十七年一
    月三十日迄於原告起訴之時，亦已逾三年，足證本件強制汽
    車責任保險金之請求權已罹於時效，被告自不負給付保險金
    之責。
  (三)聲明：1.原告之訴駁回。2.如受不利判決願以現金或等值之
    中央政府建設公債供擔保免於假執行。
三、兩造不爭執之事項：
  (一)原告於九十四年三月三日騎乘車號ＰＧＳ—一五七機車與訴
    外人黃顯祥（即被告之保戶，向被告投保強制汽車責任保險
    ）駕駛之車號ＳＱ—七七六八之自小客車於雲林縣北港鎮○
    ○路與莒光路口發生交通事故。
  (二)黃顯祥曾於九十四年三月八日向被告公司申請理賠，被告於
    九十七年一月三十日（97）旺總車賠字第０一二七號函致原
    告拒絕保險金之給付（被證一）。
  (三)原告對於被告提出九十八年九月一日陳情書，被告於九十八
    年九月二十三日發函原告拒絕理賠（原證四之二、被告一百
    年六月二十一日庭呈陳情書）。
  (四)原告與加害人黃顯祥曾以雲林縣北港鎮調解委員會九十四年
    四月二十七日調解書調解，由黃顯祥給付原告醫藥、後續療
    養、機車修理費共新臺幣五十萬元（被告一百年六月二十一
    日庭呈雲林縣北港鎮調解委員會調解書）。
四、本院之判斷：
  (一)按因汽車交通事故致受害人傷害或死亡者，不論加害人有無
    過失，請求權人得依本法規定向保險人請求保險給付或向財
    團法人汽車交通事故特別補償基金（下稱特別補償基金）請
    求補償，而此所指請求權人，因汽車交通事故遭受傷害者，
    為受害人本人，其得向保險人請求保險給付或向特別補償基
    金請求補償，強制汽車責任保險法第七條、第十一條第一項
    第一款分別定有明文。次按請求權人對於保險人之保險給付
    請求權，自知有損害發生及保險人時起，二年間不行使而消
    滅。自汽車交通事故發生時起，逾十年者，亦同；前項時效
    完成前，請求權人已向保險人為保險給付之請求者，自請求
    發生效力之時起，至保險人為保險給付決定之通知到達時止
    ，不計入時效期間；本法所稱請求權人，指下列得向保險人
    請求保險給付或向特別補償基金請求補償之人：一、因汽車
    交通事故遭致傷害者，為受害人本人。強制汽車責任保險法
    第十四條第一項、第二項及第十一條第一項第一款分別定有
    明文。又「消滅時效，自請求權可行使時起算」、「消滅時
    效，因左列事由而中斷：一、請求。…」、「時效因請求而
    中斷者，若於請求後六個月內不起訴，視為不中斷」，民法
    第一百二十八條前段、第一百二十九條第一項第一款、民法
    第一百三十條亦有明文可參。被告辯稱：本件保險金請求權
    業已罹於時效云云。為原告所否認，是本院自應審酌本件原
    告保險金請求權是否罹於二年時效。
  (二)經查：
  1.原告所提出之被告九十七年一月三十日（九七）旺總車賠字
    第０一二七號函（證物一）說明欄所載：「一、依據本公司
    保戶黃顯祥君94.3.8汽車保險理賠申請書辦理。二、查本公
    司保戶黃顯祥君於94年3月3日駕駛…難以認定與交通事故有
    因果關係，所請強制汽車責任保險殘廢給付保險金歉難受理
    ，敬請諒查」等語。可知係由黃顯祥於九十四年三月八日向
    被告請求給付，被告於九十七年一月三十日以上開函文拒絕
    。縱認黃顯祥該次請求有中斷時效之效力，經被告於九十七
    年一月三十日拒絕，原告於同年二月初收受該函文（見本院
    一百年五月十三日言詞辯論筆錄第一頁，原告訴訟代理人未
    能陳述確切日期），該段期間不計入時效期間。另參以原告
    訴訟代理人到庭陳稱：「（主張傷勢為何？對應之殘障等級
    為何？）一級殘，傷勢部分如證物1-14到16診斷證明書所載
    」、「（當初請求是依照何情況請求？）證物1-11有談到症
    狀的問題。（九十五年十二月十二日診斷證明書提到脊椎遺
    存顯著運動障礙，下肢麻木無力，日常生活需人照顧無法從
    事勞力工作，九十六年二月八日診斷證明書提到兩側下肢乏
    力無法行走，需使用輪椅，日常生活需人照顧，是否當時障
    害情形就已經固定，以原證1-14到16診斷證明書所記載的狀
    態相同？）是」等語（本院同日言詞辯論筆錄第二、三頁）
    。可知原告遲至九十五年十二月十二日診斷證明書開立時起
    ，即知其損害情形。而原告並未於九十七年二月初收受前開
    被證一函文後六個月內起訴，依民法第一百三十條之規定，
    時效視為不中斷。
  2.縱使時效自九十五年十二月十二日起至九十七年二月初「停
    止進行」（參以強制汽車責任保險法第十四條第二項之立法
    理由，係指時效停止進行），而自九十七年二月初起算。原
    告對被告提出九十八年九月一日陳情書，縱認該陳情書有請
    求給付保險金之意思而生中斷時效之效果，時效期間已經過
    至少一年六月餘（九十七年二月初至九十八年八月三十日）
    。而被告對於原告上開陳情書，於九十八年九月二十三日以
    （九八）旺總顧字第一四四三號發函原告略以：「主旨：有
    關台端左肩壞死性筋膜炎暨腰椎骨髓炎病症，因難以認定與
    交通事故有因果關係，故請補充與此意外事故具有因果關係
    之證明文件後，再憑併同辦理保險金給付事宜，敬請查照」
    等語而予拒絕給付，及該函經原告於同月二十六日收受等情
    ，亦有該函文在卷可稽，並經原告訴訟代理人陳述在卷（原
    證四之二、本院同日言詞辯論筆錄）。可知九十八年九月一
    日至九十八年九月二十六日不計入時效期間。惟原告未於九
    十八年九月二十七日起六個月內起訴，時效視為不中斷，則
    九十八年九月二十七日起，時效繼續進行，加計前已進行之
    時效期間約一年六月餘，至遲於九十九年三月下旬，時效即
    已完成。原告遲至一百年二月十日提起本件訴訟，已逾二年
    時效期間。被告辯稱：原告之保險金給付請求權已罹於時效
    等情，自屬可採，被告提出時效抗辯，拒絕給付，洵屬有據
    。
五、綜上所述，本件原告對於被告之保險金給付請求權已罹於時
    效，被告提出時效抗辯拒絕給付，為有理由，從而，原告請
    求被告給付一百五十萬元及自九十五年六月二十日起至清償
    日止，按年利一分計算之利息，為無理由，應予駁回。
六、兩造其餘之攻擊或防禦方法及未經援用之證據，經本院斟酌
    後，認為均不足以影響本判決之結果，自無逐一詳予論駁之
    必要，併此敘明。
七、據上論結，原告之訴為無理由，依民事訴訟法第七十八條，
    判決如主文。
中    華    民    國   100    年    7     月    8     日
                  民事第二庭    法  官  高偉文
以上正本係照原本作成。
如對本判決上訴，須於判決送達後20日內向本院提出上訴狀。如
委任律師提起上訴者，應一併繳納上訴審裁判費。
中    華    民    國   100    年    7     月    8     日
                                書記官  駱俊勳